---
title: "R Notebook"
output:
  pdf_document: default
  html_notebook: default
  html_document:
    df_print: paged
---
```{r, warning=F, message=FALSE}
knitr::opts_chunk$set(warning = FALSE, message = FALSE) 
library(tidyverse)
library(tidymodels)
```

### 5) Ejercicio: 
Se usarán los datos de lecturas anteriores de house_rent. El modelo a ajustar es: $$ rent \sim size $$. Es decir nos gustaría poder ajustar el precio solamente con el tamaño de la casa. 


#### 5.1) Ajusta la regresión lineal y determina si la $\beta_0$, $\beta_1$ y $R^2$ son significativas:

```{r}
house_rent <- 
  read_csv("https://raw.githubusercontent.com/savrgg/class_ITAM_metodos/main/notas_r/house_rent.csv") %>% 
  select(Rent, Size) %>% 
  set_names(c("rent", "size"))

house_rent %>% head
```


#### 5.2) Realiza un histograma para mostrar la distribución de los errores de la regresión

```{r}
```

#### 5.3) Realiza un boxplot para mostrar la distribución de los errores de la regresión

```{r}
```


#### 5.4) Realiza un qqplot para mostrar la distribución de los errores de la regresión
```{r}
```

#### 5.5) Realiza una prueba Jarque-Bera para mostrar la distribución de los errores de la regresión
```{r}
```








