---
title: "Formas funcionales (parte 2)"
output: html_document
date: "2022-10-12"
---
## 4. Modelo Log-Log (Elasticidad constante)

Sea el modelo:

$$Y_i = \beta_0 X_1^{\beta_1}\exp^{e_i}$$, 

al aplicar logaritmo de ambos lados podemos transformarlo como: 

$$ ln(Y_i) = ln(\beta_0) + \beta_1\ln(X_1) + e_i$$
En particular podemos reescribir a $ln(\beta_0)$ como $alpha$, a $ln(Y_i)$ como $Y'$ y a $ln(X_i)$ como $X'$ y tendríamos un caso particular del modelo de regresión:

$$ Y' = \alpha + \beta_1X'_1 + e_i$$
Este modelo también recibe el nombre de modelo log-log, doble-log o log-lineal. Una caracteristica atractiva del modelo log-log es que el coeficiente de la pendiente $\beta_1$ mide la elasticidad de Y con respecto de X, es decir: $\frac{\Delta \%Y}{\Delta \%X}$. Una característica especiales del modelo log-log es que el modelo supone que el coeficiente de la elasticidad entre Y y X se mantiene contante en el tiempo (elasticidad constante).


```{r echo = FALSE, results = 'asis'}
image = "https://github.com/savrgg/class_ITAM_metodos/blob/main/notas_r/imgs/06-loglog.png?raw=true"
cat(paste0('<center><img src="', image,  '" width="400"></center>'))
```

\newpage


## 5. Modelo Log-Lin (Crecimiento exponencial)
Este es un modelo que comúnmente se llama semilogaritmico y busca medir la tasa de crecimiento. Suponga que el modelo sigue la forma:

$$Y_t = Y_0 (1+r)^t$$
donde $r$ es la tasa de crecimiento compuesta de $Y$, es decir a través del tiempo. Al aplicar logaritmo natural:

$$log(Y_t) = log(Y_0)+tlog (1+r)$$
Con $\beta_0 = log(Y_0)$ y $\beta_1 = log(1+r)$, podemos escribirlo como:

$$log(Y_t) = \beta_0+ \beta_1 t$$

Este modelo es lineal, pero la diferencia es que la variable dependiente tiene aplicado el logaritmo. Estos modelos se conocen como semilog porque solo una variable aparece en forma logaritmica. En este modelo, el coeficiente de la pendiente mide el cambio propocional constante relativo en Y para un cambio absoluto en el valor de la regresora:

$$\beta_1 = \frac{\Delta \%  Y}{\Delta X}$$
Esto es un cambio porcentual o tasa de crecimiento en Y ocasionada por un cambio absoluto en X ( en algunos libros se conoce como la semielasticidad)

\newpage

## 6. Modelo Lin-Log (Rendimientos decrecientes)

A diferencia del modelo pasado, en este caso la variable que tiene logaritmo es la variable independiente:

Sea el modelo:
$Y_i = \beta_0 + \beta_1 log(X_i)$

Este modelo se conoce como **modelo lin-log**.

Cuando se transforma el modelo de esta manera, la correspondiente $\beta_1$ mide el cambio absoluto de $Y$ vs el cambio porcentual de $X$, es decir:  $\frac{\Delta Y}{\Delta \%X}$

## 7. Resumen

```{r}
knitr::kable(tibble(
  Modelo = c("Lineal", "Lineal estandarizado", "log-log", "lin-log", "log-lin"),
  `Si x aumenta` = c("1 unidad", "1 sd", "1%", "1%", "1 unidad"),
  `Entonces y incrementa` = c("b1 unidades", "b1 sd", "b1 %", "b1 unidades", "b1%")
))

```





